臺灣臺北地方法院刑事判決
111年度審易字第54號
公  訴  人  臺灣臺北地方檢察署檢察官
被      告  杜永明


上列被告因竊盜案件，經檢察官提起公訴（110年度偵字第24991
號），本院判決如下：
    主  文
杜永明犯竊盜未遂罪，處拘役伍拾日，如易科罰金，以新臺幣壹
仟元折算壹日。
    事  實
一、杜永明意圖為自己不法所有，基於竊盜之故意，於民國110
    年5月20日17時許，在臺北市○○區○○○路0段000號大巨蛋旅辦
    棟4樓工地（下稱大巨蛋工地），利用其從事弱電工程而該
    工地下班後無人看守之機會，徒手將益鼎股份有限公司（下
    稱鼎益公司）所有已鋪設在天花板上線槽之低壓電工程所使
    用之150MM平方、共11.25公尺電纜線（價值新臺幣6,750元
    ，下稱本案電纜線）取下，並欲加以攜離，惟在尚未離去之
    際，即遭鼎益公司現場工作人員周彥勳發覺而未遂，嗣因警
    據報處理，查悉上情。
二、案經臺北市政府警察局信義分局報告臺灣臺北地方檢察署檢
    察官偵查起訴。
    理  由
壹、證據能力部分：
　　本案據以認定被告杜永明犯罪之供述證據，有關被告以外之
    人於審判外之陳述，被告於本院審理時未爭執其證據能力（
    見本院卷第82至83頁），檢察官亦未就證據能力部分表示爭
    執，且經本院審酌認該等證據之作成無違法、不當或顯不可
    信之情況，而非供述證據亦非公務員違背法定程序所取得，
    則依刑事訴訟法第158條之4反面解釋、第159條至第159條之
    5之規定，均有證據能力。
貳、實體部分：　
一、認定犯罪事實所憑之證據及理由：
　㈠訊據被告對於其係從事弱電工程，及有於前開時間、地點，
    遭證人周彥勳發覺其腳邊有本案電纜線等情坦承不諱，且據
    證人周彥勳於本院審理時證述明確（見本院卷第79頁），並
    有臺北市政府警察局信義分局竊盜案採證照片5張（見偵卷
    第43至44頁）附卷可稽，是此部分事實，應堪認定。
  ㈡被告辯稱：我那天只是經過在那邊看，他們就認為我要竊取
    電纜線，何況那個電纜線那麼大，我怎麼可能剪，怎麼可能
    拿的出去云云。是本案之爭點即為被告是否意圖為自己不法
    之所有，基於竊盜之犯意而為竊盜行為？
  ㈢經查：　
  ⒈證人周彥勳於偵查及本院審理時結證稱：當天我巡視工地，
　　聽到4樓有聲音，因為那時已經是下班時間，所以我就過去
    看，看到被告背對著我準備將本案電纜線拿走，當時那個地
    方的電纜線應該都已經施工完成，現場不會有電纜線擺在地
    上，我就問被告在幹嘛，也有問被告本案電纜線哪邊來的，
    被告看到我感覺滿緊張的，請我不要舉發他，被告有說本案
    電纜線原本是在天花板的線槽，我當下也有請被告將識別證
    拿出來，被告是中華電信施工工種，是做弱電的，弱電工程
    用的電纜線跟本案電纜線線材不同，所以後來我也有請被告
    的領班過來，我們當下有討論如何賠償等語（見偵卷第95至
    97頁、本院卷第81頁）。衡以證人周彥勳與被告前無任何仇
    恨、嫌隙，復到庭經具結程序擔保證言之可信性，當無甘冒
    被訴偽證罪之風險，蓄意虛構事實而設詞誣陷被告之理，足
    認證人周彥勳前開所述確係本於親身經歷而為證述，其證詞
    堪以採信。
　⒉復觀上開採證照片，可悉案發現場之地上除本案電纜線外，
    別無其他機具、線材，應係已經施工完成，故本案電纜線應
    係遭行竊之人自天花板之線槽取下無誤。又本案電纜線既係
    經竊賊大費周章自工地之天花板取下，衡情竊賊當不會隨意
    放置在地後即逕自離去，徒增自己白忙一場而使他人不勞而
    獲或遭人查獲之風險，是證人周彥勳因察覺聲響而前往查看
    ，其所見之被告應即為將本案電纜線自工地天花板之線槽取
    下而為行竊行為之人，是被告確有意圖為自己不法所有本案
    電纜線之意，並基於竊盜之犯意而為竊盜之犯行，甚為顯明
    。
　⒊被告固以前詞為辯，惟證人周彥勳於偵查中亦證稱：我們其
    他工地也是有電纜線遭竊，竊賊是將電纜線剪成一段一段放
    到車子裡再拿出去，也不一定要背著從門口管制區走出去等
    語（見偵卷第96頁），則依證人周彥勳之親身經驗及實務上
    工地失竊電纜線之案件，亦不乏見，可認被告前開所辯，不
    足採信，難以為其有利之事實認定。　
  ⒋刑法上竊盜罪所保護者乃為財物的持有權及所有權，竊盜行
    為係指行為人意圖為自己或第三人不法之所有，著手進行破
    壞原持有或所有人對於財物之持有支配關係，而建立自己或
    第三人新的持有支配關係。而竊盜罪既遂未遂之區別，應以
    行為人已否將所竊之物移置於自己實力支配下為標準(最高
    法院84年度台上字第4127號判決意旨參照)。查被告雖在行
    為時已將本案電纜線由天花板之線槽取下，然而，本件應予
    探究的是，當時被告就所竊物品是否已有實質支配力。依卷
    內採證照片（見偵卷第43頁）可見，以被告之身型並不足以
    遮隱本案電纜線之體積，而被告亦自始均在大巨蛋工地內，
    客觀上該電纜線之持有支配關係並未中斷或實質遭破壞。再
    依被告行為至查獲過程整體而言，被告實無法終局對本案電
    纜線排斥鼎益公司對本案電纜線之持有力，並重新有效建立
    一個持有支配關係，故被告對所竊物品難以行使管領及支配
    ，自不能徒以被告雖有將本案電纜線從天花板之線槽取下，
    逕認定被告已對該物建立一個新的支配持有關係。是本件被
    告之行為應僅至未遂階段。起訴意旨認為被告已構成竊盜既
    遂之事實認定，容有誤會，應予更正。
  ㈣綜上所述，本案事證明確，被告所為如事實欄所載之竊盜未
    遂犯行，堪以認定，應予依法論科。
二、論罪科刑：
  ㈠核被告所為，係犯刑法第320條第3項、第1項之竊盜未遂罪。
    起訴意旨認被告係犯同法第320條第1項之竊盜既遂罪，容有
    未洽，惟此不涉及罪名之變更，僅屬行為態樣之分，毋庸變
    更起訴法條。
  ㈡被告著手於竊盜行為而未生犯罪結果，為未遂犯，爰依刑法
    第25條第2項規定，減輕其刑。
  ㈢爰審酌被告竊取他人之財物，侵害他人財產權，所為顯屬不
    該，且就所為之犯行予以否認，並以不合理之辯詞意圖脫免
    罪責，犯後態度實屬不佳。復考量其所為之竊盜犯行尚未竊
    得財物即遭發覺，則犯罪所生之危害較為輕微。暨兼衡其犯
    罪之手段、行為方式、自陳之教育程度及家庭經濟狀況（見
    本院卷第84頁）、素行等一切情狀，量處如主文所示之刑，
    並諭知易科罰金之折算標準，以示警懲。　
據上論斷，應依刑事訴訟法第299條第1項前段，刑法第320條第3
項、第1項、第25條第2項、第41條第1項前段，刑法施行法第1條
之1，判決如主文。 
本案經檢察官白勝文提起公訴，檢察官吳春麗到庭執行職務。
中　　華　　民　　國　　111 　年　　4 　　月　 　6　　日
　　　　　　　　　刑事第二十一庭  法　官　倪霈棻
上正本證明與原本無異。 
如不服本判決應於收受送達後20日內向本院提出上訴書狀，並應
敘述具體理由；其未敘述上訴理由者，應於上訴期間屆滿後20日
內向本院補提理由書（均須按他造當事人之人數附繕本）「切勿
逕送上級法院」。告訴人或被害人如對於本判決不服者，應具備
理由請求檢察官上訴，其上訴期間之計算係以檢察官收受判決正
本之日期為準。 
                                  書記官  陳怡君
中　　華　　民　　國　　111 　年　　4 　　月　　7 　　日
附錄本案論罪科刑法條：
中華民國刑法第320條
意圖為自己或第三人不法之所有，而竊取他人之動產者，為竊盜
罪，處5年以下有期徒刑、拘役或50萬元以下罰金。
意圖為自己或第三人不法之利益，而竊佔他人之不動產者，依前
項之規定處斷。
前二項之未遂犯罰之。